【裁判字號】    99,交訴,55
【裁判日期】    991217
【裁判案由】    業務過失致死
【裁判全文】
臺灣臺北地方法院刑事判決              99年度交訴字第55號
公  訴  人  臺灣臺北地方法院檢察署檢察官
被      告  陳明泉
選任辯護人  姚本仁律師
            楊一帆律師
上列被告因業務過失致死案件，經檢察官提起公訴（99年度偵字
第6328號），因被告於本院準備程序中先就被訴事實為有罪陳述
，經本院合議庭裁定適用簡式審判程序，茲判決如下：
    主  文
陳明泉從事業務之人，因業務上之過失致人於死，處有期徒刑拾
月。
    事  實
一、陳明泉為大都會客運股份有限公司（下稱大都會客運）僱用
    之營業大客車司機，以駕駛營業大客車載送乘客為業，係從
    事駕駛業務之人。於民國99年3月7日晚間19時37分許，陳明
    泉駕駛大都會客運306路線車牌號碼431-AD號營業大客車，
    沿臺北市○○區○○路4段由東往西方向（共3線車道）之中
    間車道行駛右轉塔悠路時，本應注意在多車道右轉彎時，應
    距交岔路口30公尺前顯示方向燈或手勢，先駛入外側車道，
    駛至路口再行右轉，並應注意車前狀況，隨時採取必要之安
    全措施，而依當時天候晴、夜間有照明、柏油路面乾燥無缺
    陷、無障礙物、視距良好，並無不能注意之情事，竟疏未注
    意，貿然由八德路東往西方向中間車道右轉塔悠路南往北方
    向內側車道違規行駛，且疏未注意車前狀況，適有行人游張
    買，本亦應注意行人在設有行人穿越道之處，必須經由行人
    穿越道穿越，不得在行人穿越道100公尺範圍內穿越道路，
    而其穿越點南側約8.9公尺處即設有行人穿越道，惟仍逕自
    於塔悠路1號前徒步穿越車道，而遭陳明泉所駕右轉違規行
    駛內側車道之車牌號碼431-AD號營業大客車右前車窗撞及頭
    部，致使游張買倒地，被該大客車拖行，其腹部、骨盆及左
    、右大腿並遭該大客車右前輪碾壓，因而受有左額裂傷2公
    分、下顎挫傷、頸部受創、骨盆骨折、雙大腿骨折、內出血
    、背部有輕度至中度拖曳傷、瘀傷、左膝擦傷等傷害，雖經
    送醫急救，仍因骨盆、下肢骨折引發出血性休克，於同日22
    時30分許不治死亡。陳明泉於肇事後停留在現場，並於警方
    據報趕往現場處理時，對於前來處理之臺北市政府警察局松
    山分局交通分隊警員自首，坦承為本件車禍事故之肇事人，
    嗣並接受裁判。
二、案經游張買之子游獻隆訴由臺北市政府警察局松山分局報請
    臺灣臺北地方法院檢察署檢察官偵查起訴。
    理  由
一、程序方面：
    本件被告陳明泉所犯業務過失致死罪，係死刑、無期徒刑、
    最輕本刑為3年以上有期徒刑以外之罪，亦非高等法院管轄
    之第一審案件，於本院準備程序進行中，被告先就被訴事實
    為有罪之陳述，經告知被告簡式審判程序之旨，並聽取檢察
    官、被告及辯護人之意見後，本院合議庭裁定由受命法官進
    行簡式審判程序，是本件之證據調查，依刑事訴訟法第273
    條之2規定，不受同法第159條第1項、第161條之2、第161條
    之3、第163條之1及第164條至第170條規定之限制，合先敘
    明。
二、認定犯罪事實所憑證據及理由：
  (一)上揭犯罪事實，業經被告陳明泉於本院審理時坦承不諱，並
    據證人即赴現場處理車禍之臺北市政府警察局松山分局交通
    分隊警員王柏傑於偵查中證述現場圖所記載散落物至血跡約
    7.7公尺、散落物至行人穿越道約8.9公尺，是其在現場以滾
    輪測量而記載，依據其處理車禍案件經驗，散落物所在位置
    即行人與公車發生事故之第一時間撞擊點，本案之散落物為
    雨傘、錢幣，掉落在公車右後車輪，而血跡在公車右前輪，
    可能是被害人被公車拖行至該處才被壓到，車禍發生現場設
    有行人保護專用時間，四面全紅，專門給行人通行，行車管
    制燈號東西向綠燈時，行人為紅燈等語在卷（見99年度偵字
    第6328號偵查卷第90至91頁），復有道路交通事故調查報告
    表(一)、(二)（見99年度相字第192號相驗卷宗第29、30頁）、
    道路交通事故現場圖（見同上偵查卷宗第97頁）、道路交通
    事故補充資料表（見同上相驗卷宗第28頁）、道路交通事故
    談話紀錄表（見同上相驗卷宗第27頁）、車禍現場暨車損照
    片62幀（見同上相驗卷宗第32至62頁）、事故地點交岔路口
    交通號誌運作表（見同上相驗卷宗第23頁）、道路交通事故
    分析研判表（見同上偵查卷第95頁）、本件肇事大客車之行
    車紀錄紙及分析報告書（見99年度相字第192號相驗卷宗第
    22頁及99年度偵字第6328號偵查卷第64 頁）附卷可稽。又
    本件車禍被害人游張確因車禍受有左額裂傷2公分、下顎挫
    傷、頸部受創、骨盆骨折、雙大腿骨折、內出血、背部有輕
    度至中度拖曳傷、瘀傷、左膝擦傷等傷害，雖經送醫急救，
    仍因骨盆、下肢骨折引發出血性休克，於同日22時30分許不
    治死亡等事實，亦據檢察官督同檢驗員相驗屬實，製有相驗
    筆錄、相驗屍體證明書、檢驗報告書及相驗屍體照片附卷可
    憑（見99年度相字第192號相驗卷宗第67頁、第69頁、第72
    至77頁及99年度偵字第6328號偵查卷宗第70至83頁），並有
    臺北市立聯合醫院99年3月23日北市醫忠字第09931044700號
    函附卷可按（見同上偵查卷第60頁）。
  (二)按汽車在多車道右轉彎時，應距交岔路30公尺前顯示方向燈
    或手勢，換入外側車道、右轉車道或慢車道，駛至路口後再
    行右轉；且汽車行駛時，駕駛人應注意車前狀況，隨時採取
    必要之安全措施，道路交通安全規則第102條第1項第4款、
    第94條第3項及道路交通管理處罰條例第48條第1項第4款分
    別定有明文。查被告駕駛上開車號營業大客車沿八德路4段
    東往西方向中間車道欲右轉塔悠路方向往北方向行駛，本應
    注意在多車道右轉彎時，應距交岔路口30公尺前顯示方向燈
    或手勢，先駛入外側車道，駛至路口再行右轉，並應注意車
    前狀況，隨時採取必要之安全措施，而依當時情形，並無不
    能注意之情事，詎被告竟未先換入外側車道再行右轉，即貿
    然從八德路4段中間車道右轉至塔悠路往北方向內側車道，
    且疏未注意車前狀況，而未發現被害人游張買於其前方穿越
    塔悠路，致撞及被害人，對於本件所生事故，顯有過失至明
    。再被害人游張買確因本件車禍而死亡乙節，亦有上開相驗
    屍體證明書、檢驗報告書及相驗屍體照片在卷可證，被告之
    過失行為與被害人死亡結果之間，顯有相當因果關係。此外
    ，本件車禍經鑑定結果研判，亦認被告確有汽車在多車道右
    轉彎時，不先駛入外側車及未注意車前狀況之肇事原因，有
    臺北市車輛行車事故鑑定委員會鑑定意見書、臺北市車輛行
    車事故鑑定覆議委員會鑑定覆議意見書在卷可考（見本院卷
    第36至39頁、第62至63頁），益見被告確有上開過失致被害
    人死亡。
  (三)次按設有行人穿越道、人行天橋或人行地下道者，必須經由
    行人穿越道、人行天橋或人行地下道穿越，不得在其100公
    尺範圍人穿越道路，道路交通安全規則第134條第1款定有明
    文。查依卷附之道路交通事故現場圖所載，被害人之雨傘、
    錢幣散落處距離塔悠路1號前路緣6.8公尺處，距離該交岔路
    口行人穿越道約8.9公尺，車牌號碼431-AD號營業大客車車
    身均在塔悠路往北方向內側車道上，且車身已經完全駛過該
    行人穿越道，車尾距離塔悠路1號前路緣約3.9公尺處，本院
    依上開證人王柏傑之證述，及該大客車右前車窗碎裂、被害
    人之血跡分布位置、雨傘及錢幣散落位置、車牌號櫃431-AD
    號營業大客車肇事後停放之位置、現場照片等情狀，且對照
    前開現場圖，事發之撞擊位置應即雨傘、錢幣散落處，即係
    在距離塔悠路1號前路緣約6.8公尺及系爭行人穿越道約8.9
    公尺附近，應可認定。是被害人應係於前開肇事時間，從塔
    悠路1號附近前，穿越塔悠路至明。再觀之被害人雨傘、錢
    幣散落處即穿越點南側8.9公尺處即設有行人穿越道等情，
    有道路交通事故現場圖、道路交通事故調查報告表(一)、現場
    照片在卷可稽，而依當時天候晴、夜間有照明、道路為直路
    、柏油路面、路面無缺陷、無障礙物、視距良好等情狀，業
    如前述，可見被害人亦非不能經由行人穿越道穿越道路，竟
    仍違規穿越道路，被害人亦有「未行走行人穿越道路穿越道
    路之過失甚明，前開鑑定結果，亦同此認定。惟被告並不能
    因被害人亦與有過失而得解免其過失行為之成立。是本件事
    證明確，被告犯行，已堪認定，應依法論科。
三、查被告係大都會客運僱用之營業用大客車司機，係屬從事駕
    駛業務之人，其於駕駛營業用大客車行駛中因過失肇事致被
    害人死亡，核其所為，係犯刑法第276條第2項之業務過失致
    人於死罪。又被告於肇事之後，在有偵查犯罪職權之公務員
    發覺前，即向趕往現場處理之臺北市政府警察局松山分局交
    通分隊警員表示係肇事人等情，有臺北市政府警察局松山分
    局處理相驗案件初步調查報告暨報驗書、臺北市政府警察局
    指揮中心受理110報案紀錄單在卷可憑（見99年度相字第192
    號相驗卷宗第3頁反面、第13頁），嗣並接受裁判，已合於
    刑法第62條前段自首之規定，依法減輕其刑。另道路交通管
    理處罰條例第86條第2項固規定汽車駕駛人，在快車道依規
    定駕車行駛，因行人或慢車不依規定，擅自進入快車道，而
    致人受傷或死亡，依法應負刑事責任者，減輕其刑，而所謂
    「依規定駕車行駛」，係指已遵守汽車行駛之交通法令之規
    定而言，必汽車駕駛人在快車道依規定駕車行駛，始有該條
    項減刑規定之適用（最高法院94年度臺上字第2404號、93年
    度臺非字第240號判決意旨參照）。本件被告駕車有右轉彎
    時未先駛入外側車道及疏未注意車前狀況之違規，已如前述
    ，即難謂係依規定駕車行駛，自與道路交通管理處罰條例第
    86條第2項規定之減輕條件不合，併此敘明。爰審酌被告前
    無犯罪紀錄，有臺灣高等法院被告前案紀錄表在卷可按，素
    行尚佳，惟其既為大型車之公車司機，即負有較高之注意義
    務，其因駕車輕忽，造成無可回復之人命損失，情節非輕，
    迄今仍未賠償被害人家屬所受損害，惟念及被告所涉過失情
    節、過失程度，被害人與有過失，被告於本院審理時陳明願
    意賠償被害人家屬共300萬元，因與被害人家屬請求賠償金
    額有所差距，以致無法達成民事和解，及被告於本院審理時
    坦承犯行之犯後態度等一切情狀，認蒞庭檢察官具體求處有
    期徒刑10月，應屬妥適，爰量處如主文所示之刑。
據上論斷，應依刑事訴訟法第273條之1、第299條第1項前段，刑
法第276條第2項、第62條前段，刑法施行法第1條之1，判決如主
文。
本案經檢察官柯木聯到庭執行職務
中    華    民    國    99    年    12    月    17    日
                        刑事第十二庭  法  官  陳慧萍
以上正本證明與原本無異。
如不服本判決應於收受送達後10日內向本院提出上訴書狀，並應
敘述具體理由；其未敘述上訴理由者，應於上訴期間屆滿後20日
內向本院補提理由書（均須按他造當事人之人數附繕本）「切勿
逕送上級法院」。
                                      書記官  黃慧怡
中    華    民    國    99    年    12    月    17    日
附錄本案論罪科刑法條：
中華民國刑法第276條
（過失致死罪）
因過失致人於死者，處 2 年以下有期徒刑、拘役或 2 千元以下
罰金。
從事業務之人，因業務上之過失犯前項之罪者，處 5 年以下有
期徒刑或拘役，得併科 3 千元以下罰金。

司法院資訊處製作；財團法人民間司法改革基金會備份。
